【裁判字號】    88,自,937
【裁判日期】    891005
【裁判案由】    背信等
【裁判全文】
臺灣臺北地方法院刑事判決                          八十八年度自字第九三七號
    自  訴  人  甲○○
    自訴代理人  吳志勇律師
                潘曉真律師
                杜淑君律師
    被      告  乙○○
                丙○○
    共      同
    選任辯護人  丁俊文律師
右列被告因背信案件，經自訴人提起自訴，本院判決如左：
    主  文
乙○○被訴侵占部分無罪，其餘部分自訴不受理。
丙○○部分自訴不受理。
    理  由
壹、乙○○被訴侵占部分
一、按同一案件經檢察官依刑事訴訟法第二百二十八條規定，開始偵查者，不得再行
    自訴。但告訴乃論之罪，經犯罪之直接被害人提起自訴者，不在此限，總統八十
    九年二月九日以華總一義字第八九０００三一六三０號令，修正公布之刑事訴訟
    法第三百二十三條第一項，定有明文。次按︰法規明定自公布或發布日施行者，
    自公布或發布之日起算，至第三日起發生效力，中央法規標準法第十三條，定有
    明文；又按︰中央法規標準法第十三條所定法規生效日期之起算，應將法規公布
    或發布之當日算入，司法院著有釋字第一六一號解釋，可資參照，是前開刑事訴
    訟法修正條文，自八十九年二月十一日起生效；復按︰修正刑事訴訟法施行前，
    已經開始偵查或審判之案件，除有特別規定外，其以後之訴訟程序，應依修正刑
    事訴訟法終結之，刑事訴訟法施行法第二條，定有明文，惟本件自訴人自訴被告
    乙○○涉犯刑法第三百三十五條侵占罪部分，雖為非告訴乃之罪，但於八十八年
    十月十三日已合法繫屬本院，當時並無欠缺訴追條件，或不得提起自訴之情形，
    本院自應依法審理，合先敘明。又按犯罪事實應依證據認定之，無證據不得推定
    其犯罪事實。又不能證明被告犯罪者，應諭知無罪之判決，刑事訴訟法第一百五
    十四條、第三百零一條第一項分別定有明文。又告訴人之告訴，係以使被告受刑
    事訴追為目的，是其陳述是否與事實相符，仍應調查其他證據以資審認，亦有最
    高法院五十二年臺上字第一三００號判例要旨可為參照。本件自訴案件前開部分
    亦應得引用前開判例要旨。
二、自訴意旨略以：（一）自訴人甲○○於七十七年間「出資委託被告乙○○代其購
    買股票」，詎被告乙○○竟以其個人名義購入國泰信託公司股票四千股（嗣於八
    十四年二月間，換發為慶豐銀行股份有限公司之股票），因長年股利之分派而增
    為二萬零四百九十一股；（二）自訴人與被告乙○○、丙○○「係為均等之出資
    委託被告乙○○代購股票」，自訴人即應分得六千八百三十股，而被告乙○○竟
    僅交付自訴人六千股，所餘八百三十股迄經自訴人屢次催討，不獲置理，因認被
    告前開行為該當於刑法第三百三十五條「背信罪之法文」（查係侵占罪之誤載）
    等語。
三、本件自訴人自訴被告涉犯侵占罪嫌，無非以：其所提出之慶豐銀行股東持股明細
    查詢電腦列印資料、證明書各一紙（均影本），為其論據。惟訊據被告乙○○則
    堅詞否認有何侵占犯行等語。
四、經查：（一）被告乙○○於本院審理中陳稱購買股票等事實，確有其事，但係公
    公之資金購買，被告乙○○多得百分之十，係因被告乙○○為創始人等語，有本
    院審判筆錄可憑，是以自訴意旨所稱「出資委託被告乙○○代其購買股票」，復
    改稱自訴人與被告乙○○、丙○○「係為均等之出資委託被告乙○○代購股票」
    云云，不僅論旨有所矛盾，且自訴人所稱均等出資之事實，復為被告乙○○否認
    在卷，已如前述，被告復不能舉出何等出資證明，自訴意旨即難認為真實；（二
    ）又本院向慶豐銀行函查「乙○○」名下所持有該銀行股份轉讓及配發情形，經
    該銀行覆稱迄八十九年八月十七日止，累計結存共一萬六千一百二十四股等語，
    有慶豐銀行回函暨附件可憑，核與自訴意旨所稱前開股票已有二萬零四百九十一
    股，自訴人應分得六千八百三十股云云，顯不相侔，既無證據可以佐證被告乙○
    ○有何自訴人所指之犯行。綜前所述，此部分除自訴人之指述外，尚無其他證據
    足認是否與事實相符，本院復查無其他積極之證據，足認被告乙○○有何侵占之
    情事，此部分不能證明被告乙○○犯罪，依法應諭知無罪之判決，以免冤抑。
貳、被告乙○○、丙○○被訴背信部分
一、自訴意旨略以：被告乙○○、丙○○嫉怨自訴人分配盈餘較多，乃於八十七年八
    月十七日自訴人出國洽公返國後，即藉故細不法阻擾自訴人繼續執行業務，並為
    圖利自己及他人，違法分配自訴人之業績所得盈餘，而涉有刑法第三百四十二條
    背信罪嫌云云（餘詳如附件自訴狀）。
二、按犯罪之被害人得提起自訴，惟此之被害人係指犯罪之直接被害人而言。如不得
    提起自訴而提起者，應諭知不受理之判決，刑事訴訟法第三百十九條第一項、第
    三百三十四條，分別定有明文。
三、本案自訴人訴稱被告乙○○、丙○○涉有背信罪嫌，經查被告丙○○為穎榮公司
    之董事，受該公司之委任處理公司之事務，自訴意旨指訴被告二人受「公司股東
    之委任」，已有曲解，且查被告縱有違背任務之行為，其直接被害人，應係穎榮
    公司，本件自訴人顯非本件犯罪之直接被害人，依法即不得提起自訴，此部份應
    諭知不受理之判決。
參、本件自訴人所訴被告犯罪事實，均已經本院分別判決無罪、自訴不受理，業如前
    述，檢察官移請併案審理部分，即臺灣臺北地方法院檢察署八十八年度偵字第一
    二九七六號案件，本院自難併予審理，應由檢察官另行辦理，亦此敘明。
據上論斷，應依刑事訴訟法第三百三十四條、第三百四十三條、第三百零一條第一項
，判決如主文。
中      華      民      國    八十九    年      十      月      五      日
                                      臺灣臺北地方法院刑事第六庭
                                          法  官  黃程暉
右正本證明與原本無異。
如不服本判決，應於判決送達後十日內，向本院提出上訴狀。
                                          書記官  張華瓊
中      華      民      國    八十九    年      十      月      九      日


司法院資訊處製作；財團法人民間司法改革基金會備份。
